臺灣桃園地方法院交通事件裁定　　　　99年度交聲字第1688號
原處分機關　交通部公路總局新竹區監理所桃園監理站
異　議　人
即受處分人　許吉夫
上列異議人即受處分人因違反道路交通管理處罰條例案件，不服
交通部公路總局新竹區監理所桃園監理站中華民國99年10月5 日
桃監裁罰字第裁52-DP0000000號違反道路交通管理事件裁決書所
為之處分（原舉發案號：桃警局交字第DP0000000 號），聲明異
議，本院裁定如下：
    主  文
異議駁回。
    理  由
一、聲明異議意旨詳如附件刑事呈報狀所載。
二、原處分意旨略以：異議人即受處分人許吉夫於民國99年1 月
    4 日晚間8 時44分許，騎乘車牌號碼197-GGX 號重型機車，
    行經桃園縣桃園市○○路○ 段389 號（原裁決書誤載為桃園
    市○○路○ 段38）前，為桃園縣政府警察局交通隊員警以其
    有「未注意車前狀態肇事致人死亡」之違規為由，開立桃警
    局交字第DP0000000 號舉發違反道路交通管理事件通知單舉
    發。嗣經原處分機關依道路交通管理處罰條例第61條第1 項
    第4 款及第67條第3 項之規定，裁處異議人吊銷駕駛執照，
    且自吊銷之日起，1 年內不得重新考領駕駛執照等語。
三、按駕駛人應注意車前狀況並隨時採取必要之安全措施，道路
    交通安全規則第94條第3 項訂有明文。次按「汽車駕駛人，
    駕駛汽車有下列情形之一者，吊銷其駕駛執照：四、違反道
    路交通安全規則、第三十三條之管制規則，因而肇事致人死
    亡。」、「汽車駕駛人，曾依本條例其他各條規定吊銷駕駛
    執照者，一年內不得考領駕駛執照。」道路交通管理處罰條
    例第61條第1 項第4 款、第67條第3 項亦有明定。
四、異議人聲明異議意旨固坦承有於前揭時、地騎乘上開車號之
    重型機車撞及徐貴美妹，致其傷重不治死亡之事實，惟否認
    有何裁決書所指之違規行為，辯稱：伊已盡力注意車前狀況
    ，係徐貴美妹快速穿越馬路而肇生事端云云。惟查：
（一）異議人於99年1 月4 日晚間8 時44分許，騎乘車牌號碼19
      7-GGX 號重型機車，行經桃園縣桃園市○○路○ 段389 號
      前，撞及行人徐貴美妹，致徐貴美妹傷重不治死亡之事實
      ，業據異議人於臺灣桃園地方法院檢察署99年度調偵字第
      632 號案件偵查中及本院99年度交易字第260 號案件審理
      中坦承在卷，核與證人蘇易穎於前開偵查案件之警詢時指
      述情節吻合（見臺灣桃園地方法院檢察署99年度相字第69
      號卷第14頁至第15頁），並有道路交通事故現場圖、道路
      交通事故調查報告表（一）、（二）、交通事故肇事人自
      首情形事故表、財團法人天主教聖保路修女會醫院診斷證
      明書、臺灣桃園地方法院檢察署相驗屍體證明書、臺灣桃
      園地方法院檢察署檢驗報告書、警員職務報告書、臺灣省
      桃園縣區車輛行車事故鑑定委員會99年5 月10日桃縣行字
      第0995201695號函隨函檢附之鑑定意見書在卷可稽證（見
      臺灣桃園地方法院檢察署99年度相字第69號卷第4 頁、第
      5 頁至第6 頁、第8 頁、第26頁、第35頁、第40頁至第45
      頁、第48頁、第96頁至第98頁），及交通事故照片16張、
      監視錄影畫面翻拍照片22張、相驗照片10張、本院99年度
      交易字260 號案件另案勘驗現場所攝照片17張可資佐證（
      見臺灣桃園地方法院檢察署99年度相字第69號卷第18頁至
      第25頁、第49頁至第59頁、第60頁至第64頁；本院99年度
      交易字第260 號卷第27頁至第32頁），是異議人此部分所
      述應與事實相符，足堪以採信。
（二）又依異議人99年1 月4 日警詢時之供述：「我當時騎乘機
      車沿三民路直行往中華路方向行駛，至肇事路段時，不知
      道行人從何處過來，突然看見路中有人，我發現後來不及
      閃避就發生車禍。」等語（見臺灣桃園地方法院檢察署99
      年度相字第69號卷第10頁至第11頁），及異議人99年1 月
      5 日檢察官另案偵訊時所稱：「不知道死者為何突然出現
      ，我看到死者時他距離我的距離我不知道，看到他時就突
      然撞上去了。」等語（見臺灣桃園地方法院檢察署99年度
      相字第69號卷第36頁），足見異議人於駕車撞擊被害人之
      當下，始察覺被害人之存在，在此之前，異議人就被害人
      如何行至事故發生地點之步行過程，實渾然未覺。惟查，
      於本院99年度交易字第260 號案件另案審理中，經法官親
      至案發現場勘驗結果，就異議人於99年11月3 日審理時自
      陳案發當時其與被害人間毫無障礙物、視線良好之情形下
      ，以卷附臺灣桃園地方法院檢察署檢驗報告書上載被害人
      身長為157 公分之高度而言，異議人在通過三民路與復興
      路交岔路口前之陸橋上，藉由具備一定橋基高度與寬闊視
      野之優勢，本可一目了然被害人穿越道路之舉止動靜，而
      得以提早閃避或防範應對，此觀本院另案自陸橋末端位置
      朝案發地點拍攝之編號K 、編號L 勘驗照片甚明（見本院
      99年度交易字卷第260 號卷第29頁），則異議人既於另案
      警詢、偵查時均自白未先發現被害人之存在，則異議人於
      案發之時實未注意車前狀況，貿然前進以致其撞擊被害人
      之事實，洵堪認定。
（三）按駕駛人應注意車前狀況並隨時採取必要之安全措施，道
      路交通安全規則第94條第3 項定有明文。異議人於上述時
      、地，駕車行經案發地點時，自應遵守前揭道路交通安全
      規則之規定，且本件案發當時天候晴、夜間有照明、市區
      ○○路道路路面乾燥無缺陷、前方視線無障礙物且視距良
      好，此有道路交通事故調查報告表可憑（見臺灣桃園地方
      法院檢察署99年度相字第69號卷第5 頁至第6 頁），足認
      異議人其於案發時尚無不能注意之情況。是異議人竟疏未
      注意車前狀況，而未能適時採取必要之煞避措施，致其所
      騎乘之上開機車撞及被害人，使被害人因之倒地並傷重死
      亡，其顯然有未盡注意車前狀況義務之過失。至被害人在
      劃設行人穿越道100 公尺範圍內之案發地點外側車道上站
      立，卻未經由行人穿越道、疏未注意左右來車而欲穿越三
      民路到達道路對向處一情，雖可認被害人對本案車禍事故
      之發生亦有過失存在，惟仍無解於異議人於本案之過失責
      任。再查，本案經臺灣桃園地方法院檢察署檢察官函請臺
      灣省桃園縣區車輛行車事故鑑定委員會鑑定之意見：「行
      人徐貴美妹在劃設行人穿越道100 公尺範圍內之中央分向
      限制線路段，未經由行人穿越道跨越中央分向限制線且未
      注意左右來車小心穿越道路為肇事主因。許吉夫駕駛重機
      車行經中央分向限制路段，未注意車前狀況為肇事次因。
      」等語，此有桃園縣車輛行車事故鑑定委員會鑑定意見書
      在卷可憑（見臺灣桃園地方法院檢察署99年度相字第69號
      卷第98頁），其鑑定結論亦同本院之認定。
（四）末查，異議人所涉犯之本件過失致死案件，業經臺灣桃園
      地方法院檢察署檢察官以99年度調偵字第632 號提起公訴
      ，並經本院刑事庭於99年12月1 日以99年度交易字第260
      號刑事判決判處有期徒刑10月，嗣異議人不服提起上訴，
      經臺灣高等法院於100 年4 月21日以100 年度交上易字第
      35號判決駁回上訴，並諭知緩刑期間2 年，有上開起訴書
      、本院刑事判決書、上開臺灣高等法院刑事判決、臺灣高
      等法院被告前案紀錄表各在卷可按，準此以觀，益徵本件
      異議人當時確實有未依規定減速慢行、注意車前狀況之過
      失，堪以認定。
（五）末按一行為同時觸犯刑事法律及違反行政法上義務規定者
      ，依刑事法律處罰之，但其行為應處以其他種類行政罰或
      得沒入之物而未經法院宣告沒收者，亦得裁處之，此為行
      政罰法第26條第1 項所明定。原處分依道路交通管理處罰
      條例第61條第1 項第4 款及第67條第3 項規定，裁處異議
      人吊銷駕駛執照且1 年內不得重新考領之部分，本質係屬
      其他種類行政罰，乃裁罰性之不利處分，兼具有維護公共
      秩序之作用，是縱本件異議人已受有上開刑事判決諭知之
      刑罰，為求行政目的之達成，仍得依法裁處之，故原處分
      機關此部分之裁處，並無一事不二罰之問題，併此敘明。
五、綜上所述，本件異議人確有前開未注意車前狀況之違規行為
    ，並因而肇事致人死亡之事實，其上開所辯，委無足採。從
    而，原處分機關以異議人違規事實明確，依道路交通管理處
    罰條例第61條第1 項第4 款及第67條第3 項之規定，裁處異
    議人吊銷駕駛執照，且自吊銷之日起，1 年內不得重新考領
    駕駛執照，依法核無不合，異議人之異議為無理由，應予駁
    回。
六、依道路交通事件處理辦法第18條，裁定如主文。
中    華    民    國    100   年    12    月    30    日
                  交通法庭  法  官   林蕙芳
以上正本證明與原本無異。
如不服本裁定，應於裁定送達後5 日內向本院提出抗告狀。
                            書記官  莊凱男
中    華    民    國   101    年    1     月    3     日